臺灣高等法院刑事裁定　　　　　　　　　　　　　　九十三年度毒抗字第二六一號
　　抗　告　人
　　即　被　告　甲○○
右抗告人因違反毒品危害防制條例案件，不服臺灣板橋地方法院中華民國九十三年五
月二十五日裁定（九十二年度毒聲字第八九七號），提起抗告，本院裁定如左：
    主  文
原裁定撤銷，發回臺灣板橋地方法院。
    理  由
一、聲請意旨略以：被告甲○○基於施用毒品之犯意，於民國九十三年三月二十四日
    下午一時三十四分許採尿前二十六小時及九十六小時內某時，在不詳處所施用第
    一、二級毒品海洛因、安非他命，為警於同日上午十一時許，在臺北縣鶯歌鎮○
    ○街二十巷口查獲，訊據被告雖矢口否認上揭犯行，惟查被告尿液經送檢驗後呈
    毒品鴉片類及安非他命類陽性反應，有臺灣檢驗科技股份有限公司出具之濫用藥
    物尿液檢驗報告一紙附卷可稽，且有同案被告游日昇持有之第一級毒品海洛因四
    小包毛重計四公克扣案可考，被告所辯顯不足採信，其施用毒品犯行堪予認定，
    爰依毒品危害防制條例第二十條第一項及觀察勒戒處分執行條例第三條第一項、
    第二項規定，聲請裁定將被告送勒戒處所觀察、勒戒等語。
二、原裁定以：查被告於偵查中否認有施用第一、二級毒品海洛因及安非他命之事實
    。然查被告於九十三年三月二十四日十三時三十四分許，在臺北縣政府警察局三
    峽分局鶯歌分駐所經警詢問後所採尿液送臺灣檢驗科技股份有限公司檢驗結果，
    發現確有鴉片類、安非他命類陽性反應，有該公司九十三年四月六日濫用藥物尿
    液檢驗報告一紙附卷可稽。按海洛因經注射或吸入人體後，約百分之八十於二十
    四小時內自尿中排出，一般而言，尿液中能否驗出嗎啡陽性反應與其投與量、投
    與途徑、採尿時間、個人體質及檢測方法之靈敏度有關，國外曾有文獻報導注射
    六毫克之海洛因鹽酸鹽，其代謝物嗎啡之平均可檢出時限約為二十六小時，業經
    行政院衛生署藥物食品檢驗局於八十一年九月八日以藥檢壹字第八一一四八八五
    號函述綦詳。又甲基安非他命經口服投與後約百分之七十於二十四小時內自尿中
    排出，約百分之九十於九十六小時內自尿中排出，由於甲基安非他命成分之檢出
    與其投與方式、投與量、個人體質、採尿時間與檢測儀器之精密度等諸多因素有
    關，因此僅憑尿液中呈安非他命陽性反應，並無法確實推算吸食時間距採集時間
    之長短，惟依上述資料推斷，最長可能不會超過四日，亦經行政院衛生署藥物食
    品檢驗局八十一年二月八日〔八一〕藥檢一字第○○一一五六號函示明確。被告
    上開所採尿液送驗結果既同時有嗎啡與安非他命之陽性反應，顯見被告在經警採
    尿前之二十六小時及九十六小時內某時點，曾分別有施用毒品海洛因與安非他命
    之事實。再參諸海洛因係由嗎啡經化學合成之半人工合成品，其毒性倍於嗎啡，
    其施打或吸食後經人體代謝作用而分解成毒性較低之嗎啡，而於尿液中被檢測出
    ，故吸食或施打海洛因或嗎啡在尿液中均以嗎啡形態被檢測出，此經行政院衛生
    署藥物食品檢驗局上揭函文敘明，復觀以目前一般常見施用之毒品皆係海洛因，
    甚少或甚至未見有施用鴉片或嗎啡者之常情，則被告所施用之毒品係海洛因之事
    實，亦應堪以認定。爰依毒品危害防制條例第二十條第一項及觀察勒戒處分執行
    條例第三條第一項規定，裁定將被告送勒戒處所觀察、勒戒，固非無見。
三、惟被告於偵查初訊即堅決否認有施用毒品犯行，辯稱：
    十六日遺失補發，係遭人冒名應訊等語。查被告
    遺失補發，有被告所有之國民
    庭諭知簽寫「甲○○」姓名十次，核與卷附警詢二次簽寫「甲○○」姓名之筆跡
    並不相同。足見被告辯稱本件係遭人冒名應訊，應屬有據。原審逕為裁定被告送
    勒戒處所觀察、勒戒，尚屬速斷。被告抗告指摘及此，為有理由，自應由本院將
    原裁定撤銷，發回原審法院更為適當之裁定。
據上論斷，應依刑事訴訟法第四百十三條，裁定如主文。
中      華      民      國     九十三    年      七      月     十三    日
                              臺灣高等法院刑事第十四庭
                                  審判長法  官  陳  祐  輔
                                        法  官  洪  昌  宏
                                        法  官  陳  國  文
右正本證明與原本無異。
不得再抗告。
                                        書記官  蔡  棟  樑
中　　　華　　　民　　　國　 　九十三　　年　　　七　　　月　 　十三　　日
